【裁判字號】    98,上易,1163
【裁判日期】    981105
【裁判案由】    恐嚇取財等
【裁判全文】
臺灣高等法院臺中分院刑事判決
                        98年度上易字第1163、1191、1192號
上  訴  人
即  被  告  子○○○
            乙○○
            己○○
上  一  人
選任辯護人  賴鴻鳴律師
            黃俊達律師
            劉錦勳律師
上  訴  人
即  被  告  庚○○
上列被告因恐嚇取財等案件，不服臺灣彰化地方法院98年度易字
第272、337、488號，中華民國98年5月14日第一審判決（起訴案
號：臺灣彰化地方法院檢察署97年度偵字第10285、10316、98年
度偵字第839、1120、1285、1639號；追加起訴案號：臺灣彰化
地方法院檢察署98年度偵字第2283號、98年度蒞追字第2號，移
送併辦案號：臺灣嘉義地方法院檢察署98年度偵字第1569號），
提起上訴，暨臺灣嘉義地方法院檢察署檢察官移送本院併案審理
（98年度偵字第5274號），本院判決如下：
    主  文
原判決關於子○○○、乙○○、己○○共犯如原審判決附表十編
號三十至三三、三五至三七之竊盜部分及定應執行刑部分；庚○○共犯如原審判決附表十編號六五（即附表四編號六）及定應執
行刑部分，均撤銷。
子○○○共犯如本判決附表十編號三十、三五所示之竊盜罪，各
處如本判決附表十編號三十、三五竊盜部分所示之刑。
乙○○共犯如本判決附表十編號三十、三五所示之竊盜罪，均累
犯，各處如本判決附表十編號三十、三五竊盜部分所示之刑。
己○○共犯如本判決附表十編號三十、三五所示之竊盜罪，各處
如本判決附表十編號三十、三五竊盜部分所示之刑。
庚○○共犯如本判決附表十編號六五所示之罪，累犯，處如附表
十編號六五所示之刑（含主刑、從刑）。
其他上訴駁回（己○○上訴駁回部分所處之刑，如易科罰金以新
臺幣壹仟元折算壹日）。
子○○○上訴駁回及撤銷改判所處之刑，主刑部分應執行有期徒
刑貳年拾月。
乙○○上訴駁回及撤銷改判所處之刑，主刑部分應執行有期徒刑
壹年肆月。
己○○上訴駁回及撤銷改判所處之刑，主刑部分應執行有期徒刑
拾月，如易科罰金以新臺幣壹仟元折算壹日。
庚○○上訴駁回及撤銷改判所處之刑，主刑部分應執行有期徒刑
貳年陸月。
    事  實
一、庚○○曾因違反麻醉藥品管理條例案件，經臺灣臺北地方法
    院於民國80年9月16日以80年度易字第6979號判處有期徒刑6
    月，緩刑3年確定。又因殺人及賭博案件，經臺灣高等法院
    於83年6月2日以82年度上訴字第5878號判處有期徒刑12年、
    10月，並定應執行刑有期徒刑12年6月確定，嗣與上開緩刑
    經撤銷應執行之有期徒刑6月接續執行，於83年10月19日入
    監執行，於87年5月5日縮短刑期假釋出監，於94年3月12日
    縮刑期滿未經撤銷假釋而視為執行完畢。乙○○曾因偽造文
    書及竊盜案件，經臺灣臺南地方法院及臺灣高等法院臺南分
    院以89年度易字第937號、89年度上易字第1568號分別判處
    有期徒刑4月、8月確定，並經裁定定應執行刑有期徒刑10月
    確定在案，嗣於94年4月28日縮刑期滿執行完畢。詎渠等仍
    不知悔改，分別為下列犯行：
  (一)子○○○、邱靜瀅（未據起訴）與姓名年籍不詳之成年男子
    ，或子○○○與姓名年籍不詳之成年男子，共同意圖為自己
    不法之所有，並基於竊盜之犯意聯絡，推由該成年男子購買
    網鴿網具，在不詳處所架設網鴿網具，分別於附表一、三、
    四、五、七、九所示竊鴿者係不詳者部分（下同）之竊盜時
    間，竊取附表一、三、四、五、七、九所示之被害人所有之
    賽鴿得手（子○○○、邱靜瀅具共同犯意，惟並未在場共同
    或分擔實施竊取賽鴿之行為）。該成年男子於竊取上開賽鴿
    得手後，隨即將賽鴿腳環上之電話號碼、鴿主姓名等資料抄
    寫於紙條後，以電話與持用行動電話門號0000000000號之子
    ○○○聯絡，而後將紙條傳真或直接交付予子○○○或邱靜
    瀅。子○○○、邱靜瀅與姓名年籍不詳之成年男子，或子○○○與姓名年籍不詳之成年男子另基於恐嚇取財之犯意聯絡
    ，推由子○○○以0000000000、0000000000門號行動電話，
    分別於附表一、三、四、五、七、九所示之恐嚇時間，向在
    如附表一、三、四、五、七、九所示之遭恐嚇地點所在地之
    被害人即鴿主稱：賽鴿在我這裡，須支付一定金錢等語，使
    上開被害人均理解其意為如不依指示匯款，賽鴿將遭到不測
    而心生畏懼，各於附表一、三、四、五、七、九所示之匯款
    時間、地點，將如附表一、三、四、五、七、九所示之金額
    款項，匯入子○○○所指定而由邱靜瀅收集如附表一、三、
    四、五、七、九所示之匯入帳號帳戶內，以此方式恐嚇取財
    得手後，推由邱靜瀅或該成年男子將賽鴿放飛，由子○○○
    持各該帳戶之提款卡於如附表一、三、四、五、七、九所示
    之提款時地提領恐嚇所得款項，再由子○○○、邱靜瀅、該
    成年男子朋分花用（被害人、竊鴿者、竊盜時間、竊盜地點
    、竊盜數量、恐嚇者、恐嚇時間、遭恐嚇地點、匯款時間、
    匯款地點、匯入帳號、匯入金額、提款者、提款時間、提款
    地點均詳如附表一、三、四、五、七、九所示，上開部分均
    係指竊鴿者係不詳者部分，其中邱靜瀅僅參與附表一、三至
    五、九部分）。
  (二)子○○○、邱靜瀅與庚○○，或子○○○與庚○○，或子○○○與乙○○共同意圖為自己不法之所有，並基於竊盜之犯
    意聯絡，推由庚○○購買網鴿網具，在臺南縣後壁鄉福安村
    不詳地點之田埂或公墓架設網鴿網具，或由乙○○購買網鴿
    網具，在臺南縣柳營鄉某蓄水塘架設網鴿網具，分別於附表
    二、三、四、五所示就庚○○部分，係指竊鴿者係庚○○部
    分，就乙○○部分，係指附表七所示竊鴿者係乙○○部分之
    竊盜時間，竊取附表二、三、四、五、七所示之被害人所有
    之賽鴿得手（子○○○、邱靜瀅具共同犯意，惟並未在場共
    同或分擔實施竊取賽鴿之行為）。庚○○於竊取上開賽鴿得
    手後，隨即將賽鴿腳環上之電話號碼、鴿主姓名等資料抄寫
    於紙條後，以其持用之0000000000號行動電話與持用000000
    0000號行動電話之子○○○聯絡，而後在臺南縣後壁鄉安溪
    寮「7-11」便利超商前，將紙條交付予子○○○或邱靜瀅；
    乙○○則將賽鴿腳環上之電話號碼、鴿主姓名等資料抄寫於
    紙條後，以其持用之0000000000號行動電話與持用00000000
    00號行動電話之子○○○聯絡，而後將紙條傳真予子○○○
    、邱靜瀅或在臺南縣新營市○○路海洋網際網路館，將紙條
    直接交付予子○○○。子○○○、邱靜瀅與庚○○，或子○○○與庚○○，或子○○○與乙○○，另基於恐嚇取財之犯
    意聯絡，推由子○○○以行動電話門號0000000000、000000
    0000號，分別於附表二、三、四、五、七所示之恐嚇時間，
    向在如附表二、三、四、五、七所示之遭恐嚇地點所在地之
    被害人即鴿主稱：賽鴿在我這裡，須支付一定金錢等語，使
    上開被害人均理解其意為如不依指示匯款，賽鴿將遭到不測
    而心生畏懼，各於附表二、三、四、五、七所示之匯款時間
    、地點，將如附表二、三、四、五、七所示之金額款項，匯
    入子○○○所指定而由邱靜瀅收集如附表二、三、四、五、
    七所示之匯入帳號帳戶內，以此方式恐嚇取財得手後，推由
    庚○○或乙○○將賽鴿放飛，由子○○○持該帳戶之提款卡
    於如附表二、三、四、五、七所示之提款時地提領恐嚇所得
    款項，由庚○○、乙○○各取得每隻賽鴿新台幣1,300元之
    代價，餘由子○○○、邱靜瀅取得（被害人、竊鴿者、竊盜
    時間、竊盜地點、竊盜數量、恐嚇者、恐嚇時間、遭恐嚇地
    點、匯款時間、匯款地點、匯入帳號、匯入金額、提款者、
    提款時間、提款地點均詳如附表二、三、四、五、七所示，
    就庚○○部分係指竊鴿者係庚○○部分，就乙○○部分係指
    附表七所示竊鴿者係乙○○部分，其中邱靜瀅僅參與附表二
    至五部分）。
  (三)子○○○、邱靜瀅、乙○○、己○○與姓名年籍不詳綽號「
    阿文」之成年男子間，共同意圖為自己不法之所有，並基於
    竊盜之犯意聯絡，推由「阿文」購買網鴿網具，在不詳處所
    架設網鴿網具，分別於附表三所示指竊鴿者係「阿文」部分
    （下同）之竊盜時間，竊取附表三所示之被害人所有之賽鴿
    得手（子○○○、邱靜瀅、乙○○、己○○具共同犯意，惟
    未在場共同或分擔實施竊取賽鴿之行為）。「阿文」於竊取
    上開賽鴿得手後，隨即將賽鴿腳環上之電話號碼、鴿主姓名
    等資料抄寫於紙條上，委由己○○轉交乙○○，乙○○再以
    其持用行動電話0000000000號電話與持用0000000000號行動
    電話之子○○○聯絡，而後在臺南縣下營鄉某寺廟前或臺南
    縣柳營鄉急水溪橋旁，將紙條交付子○○○或邱靜瀅。渠五
    人另基於恐嚇取財之犯意聯絡，推由子○○○以0000000000
    、0000000000號行動電話，分別於附表三所示之恐嚇時間，
    向在如附表三所示之遭恐嚇地點所在地之被害人稱：賽鴿在
    我這裡，須支付一定金錢等語，使上開被害人均理解其意為
    如不依指示匯款賽鴿遭到不測而心生畏懼，各於附表三所示
    之匯款時間、地點，將如附表三所示之金額款項，匯入子○○○所指定而由邱靜瀅收集如附表三所示之匯入帳號帳戶內
    ，以此方式恐嚇取財得手後，推由「阿文」將賽鴿放飛，由
    子○○○持該帳戶之提款卡於如附表三所示之提款時地提領
    恐嚇所得款項，由子○○○將每隻賽鴿1,300元之代價交付
    乙○○轉由己○○交付「阿文」，餘由子○○○、邱靜瀅取
    得（被害人、竊鴿者、竊盜時間、竊盜地點、竊盜數量、恐
    嚇者、恐嚇時間、遭恐嚇地點、匯款時間、匯款地點、匯入
    帳號、匯入金額、提款者、提款時間、提款地點均詳如附表
    三所示，上開部分均係指竊鴿者係「阿文」部分）。
  (四)子○○○、顏進國（未據起訴）與姓名年籍不詳之成年男子
    ，共同意圖為自己不法之所有，並基於竊盜之犯意聯絡，推
    由該成年男子購買網鴿網具，在不詳處所架設網鴿網具，分
    別於附表六所示之竊盜時間，竊取附表六所示之被害人所有
    之賽鴿得手（子○○○、顏進國具共同犯意，惟並未在場共
    同或分擔實施竊取賽鴿之行為）。該成年男子於竊取上開賽
    鴿得手後，隨即將賽鴿腳環上之電話號碼、鴿主姓名等資料
    抄寫於紙條後，以電話與持用0000000000號行動電話之子○○○聯絡，而後將紙條傳真或直接交付予子○○○。渠三人
    另基於恐嚇取財之犯意聯絡，推由子○○○以0000000000、
    0000000000門號行動電話，分別於附表六所示之恐嚇時間，
    向在如附表六所示之遭恐嚇地點所在地之被害人即鴿主稱：
    賽鴿在我這裡，須支付一定金錢等語，使上開被害人均理解
    其意為如不依指示匯款賽鴿遭到不測而心生畏懼，各於附表
    六所示之匯款時間、地點，將如附表六所示之金額款項，匯
    入子○○○所指定如附表六所示之匯入帳號帳戶內，以此方
    式恐嚇取財得手後，推由該成年男子將賽鴿放飛，由顏進國
    持該帳戶之提款卡於如附表六所示之提款時地提領恐嚇所得
    款項，再由該成年男子、子○○○、顏進國朋分花用（被害
    人、竊鴿者、竊盜時間、竊盜地點、竊盜數量、恐嚇者、恐
    嚇時間、遭恐嚇地點、匯款時間、匯款地點、匯入帳號、匯
    入金額、提款者、提款時間、提款地點均詳如附表六所示）
    。
  (五)庚○○意圖為自己不法之所有，並基於竊盜及恐嚇取財之各
    別犯意，購買網鴿網具，在臺南縣後壁鄉福安村不詳之田埂
    或公墓架設網鴿網具，分別於如附表八所示之竊盜時間，竊
    取附表八所示之被害人所有之賽鴿得手，隨即以其持用之00
    00000000門號行動電話，分別於附表八所示之恐嚇時間，向
    在如附表八所示之遭恐嚇地點所在地之被害人即鴿主稱：賽
    鴿在我這裡，須支付一定金錢等語，使上開被害人均理解其
    意為如不依指示匯款賽鴿遭到不測而心生畏懼，各於附表八
    所示之匯款時間、地點，將如附表八所示之金額款項，匯入
    庚○○所指定如附表八所示之匯入帳號帳戶內，以此方式恐
    嚇取財得手後，將賽鴿放飛，並持該帳戶之提款卡於如附表
    八所示之提款時地提領恐嚇所得款項（被害人、竊鴿者、竊
    盜時間、竊盜地點、竊盜數量、恐嚇者、恐嚇時間、遭恐嚇
    地點、匯款時間、匯款地點、匯入帳號、匯入金額、提款者
    、提款時間、提款地點均詳如附表八所示）。
  (六)嗣於97年11月7日中午12時20分許，經警持搜索票，在臺南
    縣鹽水鎮○○路南榮技術學院旁，查獲子○○○，並扣得子
    ○○○所有供上開恐嚇取財所用如附表甲編號一至五所示之
    物品。於97年11月11日上午6時30分許，經警持搜索票，在
    庚○○位於臺南縣後壁鄉福安村11鄰下寮116之1號住處，查
    獲庚○○，並扣得庚○○所有供上開恐嚇取財所用如附表甲
    編號六所示之物。於97年11月13日下午1時15分許，經警持
    搜索票，在乙○○位於臺南縣新營市○○里○○○街113號
    住處，查獲乙○○，並扣得乙○○所有供上開恐嚇取財所用
    如附表甲編號七所示之物。於98年1月19日下午3時15分許，
    經警通知己○○到案，始循線查獲上情。
二、案經彰化縣警察局鹿港分局報告臺灣彰化地方法院檢察署檢
    察官偵查暨附表一編號03所示被害人酉○○訴由臺南縣警察
    局麻豆分局報告臺灣臺南地方法院檢察署檢察官呈請臺灣高
    等法院檢察署檢察長核轉臺灣彰化地方法院檢察署檢察官偵
    查起訴及臺南縣警察局麻豆分局報告臺灣彰化地方法院檢察
    署檢察官偵查後追加起訴暨嘉義縣警察局竹崎分局報告臺灣
    嘉義地方法院檢察署檢察官移送併辦。
    理  由
甲、程序部分
一、按刑事案件除有特別規定外，固由犯罪地或被告之住所、居
    所或所在地之法院管轄。但數同級法院管轄之案件相牽連而
    未繫屬於數法院者，自得依刑事訴訟法第6條第1項，由其中
    一法院合併管轄（最高法院28年上字第3635號判例要旨參照
    ）；又按一人犯數罪者、數人共犯一罪或數罪者，為相牽連
    之案件，刑事訴訟法第7條第1、2款定有明文。經查，被告
    子○○○、庚○○、乙○○、己○○之住居所，雖均非在本
    院轄區，然被害人宇○○、壬○○、宙○○、癸○○、午○○、Ｂ○○、卯○○等人之住居所即遭恐嚇取財之犯罪地（
    結果地）及匯款地皆在彰化縣轄內，此有各該被害人之警詢
    筆錄及匯款單在卷可憑，是此部分犯罪地（結果地）既在彰
    化縣，本院就此部分之犯罪自有管轄權。
二、又按於第一審辯論終結前，得就與本案相牽連之犯罪，追加
    起訴，刑事訴訟法第265條第1項前段定有明文。檢察官於本
    案98年度易字第272號原審言詞辯論終結前，就被告子○○○另犯如附表九所示之竊盜及恐嚇取財犯行，以書狀追加起
    訴（即原審98年度易字第337號、第488號），經核係被告1
    人犯數罪之相牽連案件，於法並無不合，應予准許。
乙、實體部分
一、上揭犯罪事實，業據上訴人即被告子○○○、庚○○、乙○○、己○○於警詢、偵訊、原審及本院審理時坦承不諱（詳
    彰化縣警察局鹿港分局鹿警分偵字第0980001961號刑案偵查
    卷宗〈下簡稱警卷一〉第11-30頁、第95-102頁、第110-125
    頁、彰化縣警察局鹿港分局鹿警分偵字第0980001961號刑案
    偵查卷宗三〈下簡稱警卷三〉第2-9頁、彰化縣警察局鹿港
    分局鹿警分偵字第09700號刑案偵查卷宗第2-11頁、第14-16
    頁、第25-33頁、臺南縣警察局白河分局刑案調查卷宗〈下
    簡稱警卷四〉第1-16頁、彰化縣警察局鹿港分局鹿警分偵字
    第0970024309號刑案偵查卷宗〈下簡稱警卷五〉第2-9頁、
    嘉義縣警察局竹崎分局嘉竹警偵字第09800號刑案偵查卷宗
    第1-5頁、臺灣彰化地方法院檢察署98年度偵字第1120號偵
    查卷宗第17-21頁、第27-28頁、臺灣彰化地方法院檢察署97
    年度偵字第10285號偵查卷宗第5-6頁、第172-174頁、臺灣
    臺南地方法院檢察署98年度偵緝字第73號偵查卷第16-19頁
    、原審98年3月19日準備程序筆錄第3-4頁、98年4月30日準
    備程序筆錄第3-6頁、98年4月30日審理筆錄第10-11頁），
    互核與渠等以證人身分於偵訊中證述之情節相符（詳臺灣彰
    化地方法院檢察署98年度偵字第1120號偵查卷宗第27-28頁
    、臺灣彰化地方法院檢察署97年度偵字第10316號偵查卷宗
    第5-7頁、第27-29頁、臺灣彰化地方法院檢察署97年度偵字
    第10285號偵查卷宗第56-58頁、第99-102頁），並據證人邱
    靜瀅於警詢證述在卷（詳警卷一第201-207頁、警卷四第30-
    37頁、嘉義縣警察局竹崎分局嘉竹警偵字第09800號刑案偵
    查卷宗第11-14頁），復經提供帳戶之證人何俊鼐（詳警卷
    一第192-194頁、警卷四第41-45頁、第53-58頁、嘉義縣警
    察局竹崎分局嘉竹警偵字第09800號刑案偵查卷宗第6-10頁
    ）、陳應忠（詳警卷一第179-180頁、嘉義縣警察局竹崎分
    局嘉竹警偵字第09800號刑案偵查卷宗第15-17頁）、黃英玫
    （詳警卷一第156-157頁）、鄭聖弘（詳警卷一第151-152頁
    ）於警詢證述無訛，且經附表一至九所示遭竊鴿恐嚇之被害
    人於警詢中證述綦詳及有渠等提供之匯款單據可憑（詳警卷
    一第222-253頁、彰化縣警察局鹿港分局鹿警分偵字第09800
    01961號刑案偵查卷宗二〈下簡稱警卷二〉第1-222之1頁、
    警卷三第77-99頁、臺南縣警察局麻豆分局南縣麻警偵字第
    0970012206號刑案偵查卷宗第4-7頁、第13頁、警卷五第10-
    15頁、警卷四第68-274頁、嘉義縣警察局竹崎分局嘉竹警偵
    字第09800號刑案偵查卷宗第28-29頁、第32-40頁、第43-48
    頁、第55-56頁、第61-62頁、第67-73頁），另有提供帳戶
    者之帳號開戶資料及交易明細表（詳警卷一第57-85頁、第1
    60-173頁、第185-190頁、第197-199頁、警卷四第59-61頁
    、警卷三第32-33頁、警卷五第58-69頁）、交易明細資料及
    交易歷史紀錄查詢（詳警卷一第86-93頁、警卷四第62-65頁
    、第278-285頁、第286-311頁）、查獲被告子○○○之照片
    （警卷五第22頁）、被告子○○○持用之行動電話門號0000
    000000號通訊監察譯文（詳警卷一第43-49頁、第103-106頁
    、警卷五第44-57頁）、被告子○○○持用之行動電話門號
    0000000000號通訊監察譯文（詳警卷一第129-135頁、警卷
    五第30-43頁）、被告庚○○持用之0000000000門號行動電
    話通訊監察譯文（詳警卷三第16-19頁）、臺灣彰化地方法
    院通訊監察書（詳警卷一第35-42頁、警卷三第10-15頁）、
    查詢條件（詳警卷一第33-34頁）、雙向通聯紀錄（詳警卷
    一第56頁、警卷三第22-33頁）、被告子○○○提款畫面（
    詳警卷一第50 -55頁）、被告庚○○提款畫面（詳警卷三第
    20-21頁）、被告子○○○、乙○○在臺南縣新營市○○路
    海洋網際網路館會面之照片（詳警卷一第126頁）附卷及如
    附表甲所示之物品扣案可稽（詳細證據及卷頁均詳如附表一
    至九所示），足認被告4人自白均與事實相符，堪以採信。
    本案事證明確，被告4人犯行，均堪認定。
二、論罪科刑之理由：
  (一)按刑法第321條第1項第4款所謂結夥犯，係指實施竊盜之共
    犯確有3人以上，始能成立，亦即應以在場共同實施或在場
    參與分擔實施犯罪之人為限，始能算入結夥犯之人數，不包
    括同謀共同正犯在內（參考最高法院46年度臺上字第531號
    、76年度臺上字第7210號判例意旨）。又以自己共同犯罪之
    意思，事先同謀，而由其中一部分之人實施犯罪之行為者，
    均為共同正犯（大法官釋字第109號解釋意旨參照），是「
    同謀共同正犯」與「實施共同正犯」皆為刑法第28條之正犯
    。準此，如在場共同實施，或在場參與分擔實施竊盜行為之
    人不及3人，縱加上同謀之共同正犯後，刑法第28條所稱之
    共犯已達3人以上，但因在場共同或參與分擔實施竊盜行為
    之人不及3人，並不成立結夥3人以上竊盜罪，該參與同謀之
    人亦僅能成立普通竊盜罪之共同正犯。本案竊取賽鴿之行為
    或由姓名年籍不詳之成年男子或由被告庚○○或由被告乙○○或由「阿文」在場實施，被告子○○○、證人邱靜瀅雖或
    與姓名年籍不詳之成年男子或與被告庚○○或與被告乙○○
    或與被告乙○○、己○○、「阿文」事先共同謀議竊盜犯罪
    ，惟並未在竊盜現場共同或分擔實施犯罪，渠等所為自與結
    夥3人以上竊盜之加重要件有間，僅能成立普通竊盜罪之共
    同正犯。
  (二)次按所謂恐嚇，凡一切言語、舉動足以使他人生畏懼心者，
    均包含在內（參考最高法院22年度上字第1310號判例意旨）
    。亦即刑法上恐嚇取財罪之恐嚇，係指以危害通知他人，使
    該人主觀上生畏怖心之行為，恐嚇之手段並無限制，即使其
    所為之手段，在一般社會通念上，未達不能抗拒之程度，仍
    屬當之，且其通知危害之方法僅須足使對方理解其意義，並
    足以影響其意思之決定與行動自由均屬之。鴿主為讓賽鴿參
    加比賽，莫不投資相當金錢加以照顧及訓練，被告子○○○
    、庚○○、乙○○、己○○及共犯邱靜瀅、「阿文」、顏進
    國、姓名年籍不詳之成年男子利用鴿主對賽鴿呵護備至及害
    怕如失去賽鴿，將受有不小損失之心理，或由姓名年籍不詳
    之成年男子，或由被告庚○○，或由被告乙○○，或由「阿
    文」下手竊取賽鴿得手後，推由被告子○○○撥打電話向附
    表一至七、九所示各被害人稱：賽鴿在我這裡，須支付一定
    金錢等語，使上開被害人均理解其意為如不依指示匯款賽鴿
    遭到不測而心生畏懼，乃依指示將被告子○○○指定之款項
    匯入附表一至七、九所示帳戶內，由被告子○○○將之提領
    後朋分；附表八部分，則由被告庚○○單獨竊取賽鴿後，撥
    打電話向附表八所示各被害人稱：賽鴿在我這裡，須支付一
    定金錢等語，使上開被害人均理解其意為如不依指示匯款賽
    鴿遭到不測而心生畏懼，乃依指示將被告庚○○指定之款項
    匯入附表八所示帳戶內，由被告庚○○將之提領後花用，被
    告4人之行為均各該當恐嚇取財之要件，至為顯然。
  (三)核被告子○○○所為如附表十編號1至30、34、35、38至95
    、103至156犯行，係犯刑法第320條第1項之竊盜罪、同法第
    346條第1項之恐嚇取財罪，如附表十編號31至33、36、37所
    示，係犯同法第346條第1項之恐嚇取財罪；被告乙○○所為
    如附表十編號30、35、94至95所示，係犯刑法第320條第1項
    竊盜罪、同法第346條第1項恐嚇取財罪，如附表十編號31至
    33、36、37所示，係犯同法第346條第1項之恐嚇取財罪；被
    告己○○所為如附表十編號30、35所示，係犯刑法第320條
    第1項之竊盜罪、同法第346條第1項之恐嚇取財罪，如附表
    十編號31至33、36、37所示，係犯同法第346條第1項之恐嚇
    取財罪；被告庚○○所為如附表十編號5至22、25至29、34
    、60、61、64至69、71至74、96至102所示，係犯刑法第320
    條第1項之竊盜罪、同法第346條第1項之恐嚇取財罪。而臺
    灣嘉義地方法院檢察署以98年度偵字第1569號移送原審併案
    審理之事實（同臺灣嘉義地方法院檢察署以98年度偵字第52
    74號移送本院併案審理之事實），其中關於附表編號2鴿主
    甲○○、編號7鴿主未○○、編號8鴿主辰○○、編號10鴿主
    地○○、編號11鴿主丑○○、編號12鴿主亥○○、編號14鴿
    主黃○○、編號15鴿主寅○○、編號16鴿主Ａ○○、編號20
    鴿主天○○、編號21鴿主戌○○、編號24鴿主辰○○、編號
    29鴿主辰○○、編號30鴿主辰○○部分，與公訴人起訴並經
    本院論罪科刑之如附表一編號03、附表三編號03、08、11、
    附表五編號02、附表九編號20、23-1、23-2、25、29、30、
    32-1、32-2、40、44、45所示犯罪事實為同一事實，本為起
    訴部分，本院應併予審理，附此敘明。被告子○○○於本院
    準備程序時辯稱，伊是以每隻賽鴿一千五至一千八之價格向
    竊鴿者收購，再去向被害人恐嚇取財，伊沒有竊盜云云，被
    告乙○○於本院準備程序時辯稱，伊是以每隻賽鴿一千三百
    元之價格交給收購者而已，伊沒有恐嚇取財云云，惟被告子
    ○○○收購賽鴿後得以向不同被害人恐嚇取財，不可能不知
    賽鴿之取得方式，而乙○○於竊得賽鴿後須先電話告知子○○○賽鴿腳環上之電話號碼、鴿主姓名等資料，再將資料紙
    條交付子○○○，凡此顯示被告子○○○知悉其要買受之賽
    鴿為架設網鴿網具所竊得，被告乙○○知悉其所交付賽鴿腳
    環上之資料為恐嚇取財所用，而認被告子○○○與下手實施
    竊鴿行為者等有犯意之聯絡，被告乙○○與子○○○等恐嚇
    鴿主之行為有犯意之聯絡，而子○○○所為非僅止於故買贓
    物，其雖有支付價金購買賽鴿，對其共同竊盜之犯行並無影
    響，乙○○對於恐嚇鴿主行為亦不能委為不知。被告子○○○、邱靜瀅與姓名年籍不詳之成年男子間，就附表一、三、
    四、五、九所示竊鴿者係不詳者部分；被告子○○○、庚○○與邱靜瀅就附表二、三、四、五所示竊鴿者係被告庚○○
    部分；被告子○○○、乙○○、己○○、「阿文」、邱靜瀅
    就附表三所示竊鴿者係「阿文」部分；被告子○○○、顏進
    國及姓名年籍不詳之成年男子就附表六所示部分；被告子○○○與姓名年籍不詳之成年男子就附表七所示竊鴿者係不詳
    者部分；被告子○○○、乙○○就附表七所示竊鴿者係被告
    乙○○部分之各次犯行，均有犯意聯絡及行為分擔，應論以
    共同正犯。
  (四)再按數行為於同時同地或密切接近之時地實施，侵害同一之
    法益，各行為之獨立性極為薄弱，依一般社會健全觀念，在
    時間差距上，難以強行分開，在刑法評價上，以視為數個舉
    動之接續施行，合為包括之一行為予以評價，較為合理，則
    屬接續犯，而為包括之一罪（參考最高法院86年度臺上字第
    3295號判例）。本案被告子○○○於附表二編號05及附表九
    編號25所示以電話向各該被害人即巳○○、辰○○恐嚇取財
    ，而使被害人巳○○、辰○○等先後匯款2次至其指定之帳
    戶部分，係基於同一恐嚇取財之犯意，為完成同一恐嚇取財
    之目的，而於緊接之密接時間內，利用同一犯罪機會接續為
    之，為接續犯，係實質上一罪，僅成立一恐嚇取財既遂罪，
    公訴人雖未就被害人巳○○於97年9月22日12時33分許，匯
    款2,000元至被告子○○○指定之帳戶內及被害人辰○○於
    97年9月22日13時59分許，匯款2,270元至被告子○○○指定
    之帳戶內之犯行起訴，惟此部分與公訴人起訴並經本院論罪
    科刑部分，既為實質上一罪關係，本院自應併予審酌。
  (五)又姓名年籍不詳綽號「阿文」之成年男子、邱靜瀅與被告子
    ○○○、乙○○、己○○間，由「阿文」於97年10月16日架
    設網鴿網具，同時竊得宇○○、玄○○、辛○○、Ｃ○○所
    有之賽鴿，於97年10月17日，同時竊得丁○○、申○○、戊○○所有之賽鴿（即附表三編號12至15、17至19部分竊鴿部
    分），渠等同一日架設鴿網竊取賽鴿之行為，同時竊得數人
    所有之賽鴿，於各該日所為各係一行為觸犯數罪名，應依刑
    法第55條想像競合犯之規定從一重論處。被告子○○○、庚○○、乙○○、己○○所犯如附表一至九所示各次竊盜（附
    表三編號12至15及編號17至19各均係一次竊盜行為）及恐嚇
    取財犯行，均犯意有別，行為互殊，應予分論併罰。第查，
    被告庚○○曾因違反麻醉藥品管理條例案件，經臺灣臺北地
    方法院於80年9月16日以80年度易字第6979號判處有期徒刑6
    月，緩刑3年確定。又因殺人及賭博案件，經臺灣高等法院
    於83年6月2日以82年度上訴字第5878號判處有期徒刑12年、
    10月，並定應執行刑為有期徒刑12年6月確定，嗣與前開緩
    刑經撤銷應執行之有期徒刑6月接續執行，於83年10月19日
    入監執行，於87年5月5日縮短刑期假釋出監，於94年3月12
    日縮刑期滿未經撤銷假釋而視為執行完畢。被告乙○○曾因
    偽造文書及竊盜案件，分經臺灣臺南地方法院及臺灣高等法
    院臺南分院以89年度易字第937號、89年度上易字第1568號
    分別判處有期徒刑4月、8月確定，並經裁定定應執行刑為有
    期徒刑10月確定在案，嗣於94年4月28日縮刑期滿執行完畢
    等情，有臺灣高等法院被告前案紀錄表在卷可稽，渠2人於
    有期徒刑執行完畢後，5年內故意再犯本案最重本刑為有期
    徒刑以上之罪，均為累犯，皆應依刑法第47條第1項規定，
    加重其刑。原審以被告4人所犯竊盜（子○○○、乙○○、
    己○○所犯如原審判決附表三編號12至15、17至19部分、庚○○所犯附表四編號6除外）、恐嚇取財罪（庚○○所犯附
    表四編號6除外）部分犯罪事證明確，依據刑法第28條、第
    320條第1項、第346條第1項、第47條第1項、刑法施行法第1
    條之1第1項、第2項前段規定予以論罪，分別量處附表十所
    示之刑（原審判決附表十編號30至33、35至37竊盜部分及編
    號65庚○○部分除外），併就扣案如附表甲所示之物依據刑
    法第38條第1項第2款規定，依法宣告沒收之，核其認事用法
    並無違誤，量刑亦稱妥適，此部分被告等上訴請求從輕，並
    無理由，應予駁回。又原審就子○○○、乙○○、己○○所
    犯如附表三編號12至15、17至19竊盜部分、庚○○所犯如附
    表四編號6部分，因認其犯罪事證明確，予以論罪科刑，固
    非無見，惟查，(一)被告子○○○、乙○○、己○○所犯附表
    三編號12至15之竊盜犯行係於97年10月16日所犯，附表三編
    號17至19竊盜部分係於97年10月17日所犯，依相關共犯及證
    人指述，並無事證證明97年10月16日4件，97年10月17日3件
    竊盜係各別分別犯之，依事證有疑有利被告原則，應認97
    年10月16日係以1次網鴿犯行犯4件竊盜罪，97年10月17日係
    以1次網鴿犯行犯3件竊盜罪，各屬想像競合犯，各從一重處
    斷，原審分別論以4罪及3罪併罰，應有未洽；(二)原審判決理
    由文內記載事實欄附表四編號6部分，庚○○所犯竊盜、恐
    嚇取財罪，分別量處如附表十編號65所示之刑，然於判決5
    主文卻漏未諭知被告庚○○附表十編號65此部分刑責，判決
    主文與理由矛盾，自有未當。原審此部分判決既有上開可議
    之處，既經被告等上訴，即屬無可維持，應由本院就此部分
    暨已失所附麗之定應執行刑部分均予撤銷改判。
  (六)爰審酌被告子○○○、庚○○、乙○○、己○○均不思以正
    當工作獲取生活所需，明知賽鴿為鴿主辛苦培訓養成，仍共
    同謀議竊取賽鴿後，取得賽鴿或鴿主資料，以電話恐嚇鴿主
    匯入現金，渠等行為危害良善風俗及社會治安，而賽鴿為鴿
    主飼養之寵物或為競賽之飛禽，如不慎落陷鴿網中，常受有
    斷翼傷害致競賽能力降低，價值亦隨之銳減，對於被害鴿主
    亦造成重大損害，渠等所為嚴重漠視他人財產法益，犯行皆
    不應輕縱；惟兼衡被告子○○○、庚○○、乙○○、己○○
    均坦承犯行，並表悔意，態度尚佳，暨審酌渠等犯罪動機、
    智識程度、生活狀況等一切情狀，就上述經本院撤銷部分分
    別量處如主文第2至5項所示之刑，並就渠等上訴駁回部分，
    分別定其應執行之刑。又依司法院釋字第六六二號解釋：「
    中華民國九十四年二月二日修正公布之現行刑法第四十一條
    第二項，關於數罪併罰，數宣告刑均得易科罰金，而定應執
    行刑之刑逾六個月者，排除適用同條第一項得易科罰金之規
    定部分，與憲法第二十三條規定有違，並與本院釋字第三六
    六號解釋意旨不符，應自本解釋公布之日起失其效力。」，
    故對於數罪併罰，數宣告刑均得易科罰金，而定應執行之刑
    超過6個月之案件，依司法院釋字第三六六號、六六二號解
    釋意旨，仍得易科罰金。本案己○○撤銷改判部分既分別判
    處有期徒刑二月、二月（如本判決附表十編號三十、三五竊
    盜部分所示之刑），上訴駁回部份宣告刑均未逾有期徒刑六
    月，並定執行刑有期徒刑十月，依上述解釋意旨，己○○恐
    嚇取財上訴駁回部分，亦應諭知易科罰金之折算標準，爰依
    刑法第四十一條第一項、司法院釋字第六六二號解釋就己○○上訴駁回部分及定執行刑部分均諭知易科罰金之折算標準
    。
  (七)公訴意旨雖另以：請審酌被告子○○○、庚○○不思正途，
    以竊取他人賽鴿為手段，向被害鴿主恐嚇財物，進而領取贓
    款獲取財物，遭恐嚇之被害鴿主經清查製作筆錄者眾多，危
    害社會治安甚鉅等情，顯有犯罪之習慣及再犯之虞，請依竊
    盜犯贓物犯保安處分條例規定，併予諭知應於刑之執行前令
    入勞動場所強制工作，以資懲儆等語。惟按「按保安處分係
    針對受處分人將來之危險性所為之處置，以達教化、治療之
    目的，為刑罰之補充制度。我國現行刑法採刑罰與保安處分
    雙軌制，係在維持行為責任之刑罰原則下，為協助行為人再
    社會化之功能，以及改善行為人潛在之危險性格，期能達成
    根治犯罪原因、預防犯罪之特別目的。是保安處分中之強制
    工作，旨在對嚴重職業性犯罪及欠缺正確工作觀念或無正常
    工作因而犯罪者，強制其從事勞動，學習一技之長及正確之
    謀生觀念，使其日後重返社會，能適應社會生活。又竊盜犯
    贓物犯保安處分條例第3條第1項規定：十八歲以上之竊盜犯
    、贓物犯，有犯罪之習慣者，得於刑之執行前，令入勞動場
    所強制工作。另刑法第90條第1項亦規定：有犯罪之習慣或
    因遊蕩或懶惰成習而犯罪者，得於刑之執行完畢或赦免後，
    令入勞動場所，強制工作。即均係本於保安處分應受比例原
    則之規範，使保安處分之宣告，與行為人所為行為之嚴重性
    、行為人所表現之危險性及對於行為人未來行為之期待性相
    當之意旨而制定，而由法院視行為人之危險性格，決定應否
    令入勞動處所強制工作，以達預防之目的（參考最高法院95
    年度臺上字第4615號判決意旨）。經查被告子○○○、庚○○雖有多次竊盜犯行，惟被告子○○○、庚○○在本案之竊
    盜犯行，非以暴力犯之，其犯罪手段尚稱和平，並未嚴重侵
    害社會安寧，所竊取之物品價值非鉅，本院認其行為表現之
    嚴重性、危險性應非達於無可容忍之程度，且被告子○○○
    、庚○○自警查獲迄偵查及原審、本院審理中皆坦承犯行，
    足見被告子○○○、庚○○犯後態度尚佳，經由本案有期徒
    刑之適當執行後，尚非全然不能對渠等產生矯正策勵之影響
    ，本院認被告子○○○、庚○○尚無宣告強制工作之必要，
    爰不併予宣告強制工作，併此敘明。
三、退併辦部分：
  (一)臺灣嘉義地方法院檢察署檢察官98年度偵字第5274號移送併
    辦意旨另以：被告子○○○與不詳姓名年籍之人共組竊盜、
    恐嚇取財之擄鴿勒贖犯罪集團，共同基於意圖為自己不法所
    有之犯意聯絡，推由不詳姓名年籍之人於不詳時間，在嘉義
    縣市、台南縣等地，趁附表乙所示之人所有之賽鴿，於進行
    飛行訓練之際，以捕鴿網網捕而竊取之，再分別由年籍、姓
    名不詳之人撥打被告子○○○所持用之行動電話0000000000
    號，將竊得賽鴿腳環所載之編號及鴿主電話告知被告子○○○，被告子○○○再另以行動電話0000000000號、00000000
     00號撥打電話予附表乙所示之鴿主，向渠等恫稱：「若不
    匯款至指定之帳戶內，即將賽鴿殺掉」等語，致附表乙所示
    之鴿主因恐其賽鴿將遭不測而心生畏懼，隨即依被告子○○○之指示將附表所示之金額匯入附表乙所示之帳戶後，渠等
    所有之賽鴿始經釋放。迨確定鴿主匯款後，被告子○○○即
    以行動電話0000000000號告知不詳姓名年籍之人將已取贖之
    賽鴿放飛，嗣後被告子○○○再將取得之贖款分贓予上開不
    詳姓名年籍之人。案經嘉義縣警察局竹崎分局報告偵辦。因
    認被告子○○○涉犯刑法第320條第1項、第346條第1項之罪
    嫌，核與本案之犯罪事實相同，屬於單純一罪，為事實上之
    同一案件，請求併案審理等語。
  (二)然查，刑法修正後，廢除連續犯之規定，採一罪一罰，是得
    以併案審理者，僅與起訴部分係(一)事實同一之單純一罪關係
    、(二)實質上一罪關係、(三)裁判上一罪關係而已。附表乙所示
    案件，與本案公訴人起訴、追加起訴及本案認有接續犯之實
    質上一罪關係之案件，迥不相同，自無事實同一之單純一罪
    關係可言，另附表乙其中或有與本案被害人不同者，或有與
    本案被害人雖相同，然被害人所有之賽鴿遭竊取及被害人遭
    恐嚇之時地皆與本案不同，是與本案亦無實質上一罪或裁判
    上一罪關係，準此，上開請求併辦部分本院均無從併予審理
    ，應退還臺灣嘉義地方法院檢察署，由該署檢察官另為適法
    之處置。
據上論斷，應依刑事訴訟法第368條、第369條第1項前段、第364
條、第299條第1項前段，刑法第28條、第320條第1項、第346條
第1項、第55條、第47條第1項、第51條第5款、第41條第1項，司
法院釋字第662號解釋，刑法施行法第1條之1第1項、第2項前段
，判決如主文。
本案經檢察官丙○○到庭執行職務。
中    華    民    國    98    年    11    月    05    日
            刑事第一庭    審判長法  官  陳  紀  綱
                                法  官  張  智  雄
                                法  官  姚  勳  昌
以上正本證明與原本無異。
不得上訴。
                                書記官  吳  宗  玲
中    華    民    國    98    年    11    月    05    日
附錄論罪科刑法條：
中華民國刑法第320條第1項
意圖為自己或第三人不法之所有，而竊取他人之動產者，為竊盜
罪，處5 年以下有期徒刑、拘役或5 百元以下罰金。
中華民國刑法第346條第1項
意圖為自己或第三人不法之所有，以恐嚇使人將本人或第三人之
物交付者，處6 月以上5 年以下有期徒刑，得併科1 千元以下罰
金。
附表甲：
┌──┬─────────────┬────────┬─────┬────────────┐
│編號│扣案物品                  │數量            │所有人    │備註                    │
├──┼─────────────┼────────┼─────┼────────────┤
│一  │行動電話                  │5 支            │子○○○  │供其共犯附表一至七、九所│
│    │                          │                │          │示恐嚇取財所用之物      │
├──┼─────────────┼────────┼─────┼────────────┤
│二  │行動電話門號0000000000、09│3枚             │子○○○  │供其共犯附表一至七、九所│
│    │00000000、0000000000號SIM │                │          │示恐嚇取財所用之物      │
│    │卡                        │                │          │                        │
├──┼─────────────┼────────┼─────┼────────────┤
│三  │傳真單                    │1 張            │子○○○  │供其共犯附表一至七、九所│
│    │                          │                │          │示竊鴿者係不詳者部分所用│
│    │                          │                │          │恐嚇取財所用之物        │
├──┼─────────────┼────────┼─────┼────────────┤
│四  │彰化銀行帳號00000000000000│1 張            │子○○○  │供其共犯附表六所示恐嚇取│
│    │號金融卡                  │                │          │財所用之物              │
├──┼─────────────┼────────┼─────┼────────────┤
│五  │彰化銀行帳號00000000000000│1 張            │子○○○  │供其共犯附表七所示恐嚇取│
│    │號金融卡                  │                │          │財所用之物              │
├──┼─────────────┼────────┼─────┼────────────┤
│六  │行動電話（含門號0000000000│1 支（枚）      │庚○○    │供其共犯附表二至五所示竊│
│    │號SIM卡）                 │                │          │鴿者係庚○○部分及單獨犯│
│    │                          │                │          │附表八所示恐嚇取財所用之│
│    │                          │                │          │物                      │
├──┼─────────────┼────────┼─────┼────────────┤
│七  │行動電話（含門號0000000000│1 支（枚）      │乙○○    │供其共犯附表三所示竊鴿者│
│    │號SIM卡）                 │                │          │係乙○○及己○○部分及共│
│    │                          │                │          │犯附表七所示竊鴿者係吳東│
│    │                          │                │          │義部分所示恐嚇取財所用之│
│    │                          │                │          │物                      │
└──┴─────────────┴────────┴─────┴────────────┘
附表乙：退併辦部分，編號引用併辦意旨書所載之編號。
┌──┬────┬─────────┬───────┐
│編號│鴿主    │匯款金融機構帳戶  │匯款金額（新台│
│    │        │                  │幣）          │
├──┼────┼─────────┼───────┤
│1   │鄧招合  │華南銀行新營分行、│2500元        │
│    │        │戶名：子○○○、帳│              │
│    │        │號：000000000000  │              │
├──┼────┼─────────┼───────┤
│3   │黃君榮  │同上              │7505元        │
├──┼────┼─────────┼───────┤
│4   │地○○  │同上              │6002元        │
├──┼────┼─────────┼───────┤
│5   │楊期全  │同上              │5105元        │
├──┼────┼─────────┼───────┤
│6   │蔡朝林  │同上              │5505元        │
├──┼────┼─────────┼───────┤
│    │同上    │國泰世華商業銀行台│6210元        │
│9   │        │南分行、戶名何俊鼐│              │
│    │        │、帳號：0000000000│              │
│    │        │17                │              │
├──┼────┼─────────┼───────┤
│13  │張澤雄  │同上              │4041元        │
├──┼────┼─────────┼───────┤
│17  │蘇泰成  │同上              │2030元        │
├──┼────┼─────────┼───────┤
│18  │吳建隆  │同上              │2507元        │
├──┼────┼─────────┼───────┤
│19  │林祈成  │同上              │2501元        │
├──┼────┼─────────┼───────┤
│22  │未○○  │同上              │4602元        │
├──┼────┼─────────┼───────┤
│23  │黃新凱  │同上              │2050元        │
├──┼────┼─────────┼───────┤
│25  │呂霖致  │華南商業銀行朴子分│2500元        │
│    │        │行、戶名：陳信介、│              │
│    │        │帳號：00000000000 │              │
├──┼────┼─────────┼───────┤
│26  │張澤雄  │同上              │2000元        │
├──┼────┼─────────┼───────┤
│27  │林祈成  │同上              │2500元        │
├──┼────┼─────────┼───────┤
│28  │天○○  │同上              │2201元        │
└──┴────┴─────────┴───────┘


司法院資訊處製作；財團法人民間司法改革基金會備份。
